【裁判字號】    98,交上訴,510
【裁判日期】    980527
【裁判案由】    公共危險等
【裁判全文】
臺灣高等法院臺南分院刑事判決       98年度交上訴字第510號
上  訴  人  臺灣嘉義地方法院檢察署檢察官
被      告  甲○○
上列上訴人因被告犯公共危險等案件，不服臺灣嘉義地方法院九
十七年度交訴字第六二號中華民國九十八年三月廿六日第一審判
決（起訴案號：臺灣嘉義地方法院檢察署九十七年度調偵字第二
六號），提起上訴，本院判決如下：
    主  文
上訴駁回。
    理  由
一、按刑事訴訟法第三百五十條、第三百六十一條、第三百六十
    二條、第三百六十七條規定，不服地方法院之第一審判決而
    上訴者，須提出上訴書狀，並應敘述具體理由，此為上訴必
    備之程式；如所提之書狀未敘述上訴理由，或僅曾以言詞陳
    述上訴理由者，均應於上訴期間屆滿後二十日內補提理由書
    於第一審法院。第一審法院經形式審查，認逾期未補提上訴
    理由者，應定期間先命補正；逾期未補正者，為上訴不合法
    律上之程式，應以裁定駁回。倘已提出上訴理由，但所提非
    屬具體理由者，則由第二審法院以上訴不合法律上之程式，
    判決駁回。而所謂具體理由，必係依據卷內既有訴訟資料或
    提出新事證，指摘或表明第一審判決有何採證、認事、用法
    或量刑等足以影響判決本旨之不當或違法，而構成應予撤銷
    之具體事由，始克當之（例如：依憑證據法則具體指出所採
    證據何以不具證據能力，或依憑卷證資料，明確指出所為證
    據證明力之判斷如何違背經驗、論理法則）；倘僅泛言原判
    決認定事實錯誤、違背法令、採証違法、判決不公、量刑失
    之過重或輕縱，而未依上揭意旨指出具體事由，或形式上雖
    已指出具體事由，然該事由縱使屬實，亦不足以認為原判決
    有何不當或違法者（例如：對不具有調查必要性之證據，法
    院未依聲請調查亦未說明理由，或援用證據不當，但除去該
    證據仍應為同一事實之認定），皆難謂係具體理由，而應認
    其上訴為不合法律上之程式（最高法院九十七年台上字第八
    九二號判決、九十七年台上字第三二六七號判決意旨及法院
    辦理刑事訴訟案件應行注意事項第一六二點參照）。
二、本件檢察官上訴意旨略以：刑法上之酌量減輕，必於犯罪之
    情狀可憫恕時，始得為之，為刑法第五十九條所明定，至犯
    罪情輕微，僅可為法定從輕科刑之標準，不得據為酌量減輕
    之理由。況刑法第五十九條之酌量減輕其刑，必須犯罪另有
    特殊之原因與環境等等，在客觀上足以引起一般同情，認為
    遽予宣告法定最低度刑，猶嫌過重者，始有該法條之適用（
    最高法院上字第一０六四號、四十五年度台上字第一一六五
    號判例參照）。本件被告未攜帶駕駛執照，依道路交通管理
    處罰條例第八六條之規定，應加重其刑二分之一，且本件被
    告前曾犯有妨害公務案件，經法院判決有期徒刑四月確定，
    於九十五年五月廿九日易科罰金執行完畢，原審尚未依道路
    交通管理處罰條例第八六條規定，加重被告之刑，且所舉上
    開理由，亦僅可為法定刑內從輕量刑之斟酌而已，不得據為
    酌量減輕其刑之理由，原審依刑法第五十九條規定酌量減輕
    其刑，揆諸上開判例意旨，該判決難謂妥適，請求撤銷原判
    決，撤銷改判等語（過失傷害部分業經撤回上訴）。
三、按道路交通管理處罰條例第八十六條第一項規定：汽車駕駛
    人，無駕駛執照駕車、酒醉駕車、吸食毒品或迷幻藥駕車、
    行駛人行道或行經行人穿越道不依規定讓行人優先通行，因
    而致人受傷或死亡，依法應負刑事責任者，加重其刑至二分
    之一。準此，上開加重規定並未及於刑法第一百八十五條之
    四規定之駕駛動力交通工具肇事致人死傷而逃逸罪，上訴理
    由認原審上開論罪部分未依上開法條加重其刑二分之一，顯
    有誤會。次按量刑之輕重，係屬事實審法院得依職權自由裁
    量之事項，苟以被告之責任為基礎，復已斟酌刑法第五十七
    條各款所列情狀而為刑之量定，未逾越法定刑度，不容任意
    指為違法；又犯罪情狀是否可以憫恕，須否酌減其刑，亦屬
    事實法院審酌裁量之權，事實審法院是否適用刑法第五十九
    條酌量減輕其刑，係屬審判人員自由裁量之職權範圍，原審
    既已審酌被告犯罪情狀是否可憫恕之事由，於理由內詳為記
    載，除其裁量權之行使，明顯違反比例原則外，不得任意指
    為違法（最高法院九十六年台上字第七０一八號、七十八年
    度台上字第三四七八號、九十三年度台上字第一一五九號、
    九十六年度台非字第五號判決意旨參照）。原判決依據被告
    自白，已就被告犯罪事實明白認定，並記載據以認定之證據
    名稱，且敘明審酌被告全戶戶籍資料查詢及被告為國中肄業
    之智識程度，有妨害公務等前案紀錄之素行，目前從事和室
    地板工作，惟最近工作較少，平均月收入不到新台幣二萬元
    ，已離婚，與父母親及三個小孩共同生活，其父親一眼失明
    而有殘疾、母親中風，小孩目前均仍在就學中，家庭經濟大
    部分係由被告負擔之生活狀況，及其肇事致告訴人受傷後，
    未予救護即逕自逃逸，漠視法律上應履行之義務，犯後雖於
    警詢及偵查中否認肇事逃逸犯行，惟於法院審理中尚知悔悟
    而坦承犯行，並與告訴人達成和解、已賠償告訴人部分損失
    ，犯後態度尚佳等情狀，並說明被告前因妨害公務案件，經
    法院判處應執行有期徒刑四月，甫於九十五年五月廿九日易
    科罰金執行完畢，其於受徒刑之執行完畢後，五年以內故意
    再犯本件有期徒刑以上之罪，應依刑法第四十七條第一項論
    以累犯，並加重其刑。而其係於偶然之情形下肇事後，思慮
    未週而逃離現場，並未造成告訴人嚴重之傷害，且犯後坦承
    犯行，知所悔悟，業與告訴人達成訴訟上和解，承諾賠償告
    訴人新台幣四萬二千元，並已給付部分賠償金新台幣一萬七
    千元，而經告訴人具狀撤回告訴在案，足認被告應係一時失
    慮，致罹重刑，核其所為，實屬情輕法重，客觀上足以引起
    一般之同情，縱處以最低度刑，猶嫌過重且失之苛酷，依其
    情節尚堪憫恕，爰依刑法第五十九條酌減其刑，並先加重後
    減輕之等情，從輕量處有期徒刑四月，自無違法可言。亦即
    本件法定最輕本刑雖為有期徒刑六月，被告又係累犯，依法
    應加重，惟因被告有上開可堪憫恕之情況原審乃依刑法第五
    十九條規定酌減其刑，故上開量刑自屬適當。是以檢察官提
    起上訴，上訴理由僅謂未依道路交通管理處罰條例第八十六
    條第一項規定加重其刑且依刑法第五十九條規定酌量減輕其
    刑不當云云，既未依據卷證資料，具體指摘原判決關於認定
    事實及適用法律，有何違法或不當之處，或明確指出所為證
    據證明力之判斷如何違背經驗、論理法則，依首揭說明，檢
    察官之上訴並未具體指摘或表明第一審判決有何採證認事或
    用法等足以影響判決本旨之不當或違法，而構成應予撤銷之
    具體事由。故其上訴違背法律上之程式，應以判決駁回之，
    並不經言詞辯論為之。
四、據上論斷，依刑事訴訟法第三百六十七條前段、第三百七十
    二條，判決如主文。
中    華    民    國    98    年    5     月      27    日
                  刑事第六庭    審判長法  官    董武全
                                      法  官    杭起鶴
                                      法  官    沈揚仁
以上正本證明與原本無異。
如不服本判決應於收受送達後10日內向本院提出上訴書狀，其未
敘述上訴理由者，並得於提起上訴後10日內向本院補提理由書（
均須按他造當事人之人數附繕本）「切勿逕送上級法院」。
                                      書記官    廖文靜
中    華    民    國    98    年    5     月      27    日
附錄：本判決論罪科刑法條全文


司法院資訊處製作；財團法人民間司法改革基金會備份。
